臺灣臺北地方法院行政訴訟判決　
110年度交字第560號
原      告  王  㨗
被      告  臺北市交通事件裁決所

代  表  人  蘇福智
訴訟代理人  楊承達
上列當事人間交通裁決事件，原告不服臺北市交通事件裁決所中
華民國110年10月15日北市裁罰字第22-A02ZE4048號裁決，提起
行政訴訟，本院判決如下：
    主      文
一、原告之訴駁回。
二、訴訟費用新臺幣300元由原告負擔。
    事實及理由
一、程序部分：
    原告不服被告民國110年10月15日北市裁罰字第22-A02ZE404
    8號道路交通管理事件裁決書（下稱原處分）而提起行政訴
    訟，核屬行政訴訟法第237條之1第1項第1款規定之交通裁決
    事件，爰依行政訴訟法第237條之7規定，不經言詞辯論，逕
    為判決。
二、爭訟概要：
(一)原告於110年9月22日17時13分許駕駛車號000-000號普通重
    型機車(下稱系爭機車)，行經臺北市重慶南路1段與凱達格
    蘭大道口（下稱系爭地點），於停等紅燈靜止時手持行動電
    話使用，經臺北市政府警察局中正第一分局交通分隊(下稱
    舉發機關)員警填製掌電字第A02ZE4048號舉發違反道路交通
    管理事件通知單(下稱舉發通知單)予以舉發。
(二)原告不服舉發通知單向被告陳述意見，於110年10月15日親
    至被告裁決櫃檯申請裁決，經被告審認原告有「機車駕駛人
    行駛道路以手持方式使用行動電話進行有礙駕駛安全之行為
    」之違規行為，乃依道路交通管理處罰條例第31條之1第2項
    規定開立原處分，裁處原告新臺幣（下同）1,000元罰鍰，
    並於同日送達原告。原告不服原處分，於110年11月4日向本
    院提起行政訴訟。
三、原告起訴主張及聲明：
(一)主張要旨：
　  原告並非於機車行駛中使用手機，而係在停等紅燈之靜態、
    安全的停止線範圍內，且無影響交通安全，因原告須於當天
    下午5點半前抵達臺灣高等法院遞狀，遂拿取手機查看時間
    。又舉發時間為17時13分，經原告調取手機通聯紀錄，足證
    原告於當日舉發時間或接近舉發時段均未有任何撥出或接通
    來電之紀錄，自無違反道路交通管理處罰條例第31條之1第2
    項之要件。
(二)聲明：原處分撤銷。　　
四、被告答辯及聲明：
(一)答辯要旨：
　1.參酌臺北高等行政法院108年度交上字第304號及109年度交
    上字第364號判決見解，均認為駕駛人應隨時注意路況，不
    容於駕駛行為中片刻以手持方式使用行動電話，而失去注意
    安全駕駛之行為，以避免影響其他用路人及駕駛人本身之道
    路交通安全，顯然立法者經過風險評估，認為騎乘機車者在
    用路交通期間，只要使用手持行動電話，無論時間之久暫，
    亦不論行駛或暫時停等狀態，莫不分散注意力，降低行車操
    控能力，一旦遭遇緊急狀況難以迅速反應，均形成道路交通
    之風險，有於危險發生前即予管制之必要，是駕駛人既於停
    等紅燈時以手持方式操作行動電話之該等功能，即屬於有礙
    駕駛安全之行為。
　2.本件就違規事實及舉發過程查復，係原告於上開時、地，騎
    乘系爭機車，於停等紅燈時，以手持方式使用行動電話，員
    警始予以攔查並依法舉發。檢視員警密錄器影片，影片時間
    17：12：07～12，原告以手持方式一手持手機，一手在螢幕
    上滑動，員警自原告右後方走近原告；影片時間17：12：13
    ～33，員警請原告將車輛移至路邊，原告配合將車輛牽引至
    路邊；影片時間17：12：34～53，員警告知攔停原告原因。
(二)聲明：駁回原告之訴。　　　　
五、爭點：
    原告騎乘系爭機車於停等紅燈靜止時，查看行動電話時間有
    無違反道路交通管理處罰條例第31條之1第2項之規定？
六、本院之判斷：
(一)應適用之法令：道路交通安全規則第90條第1項第3款、道路
    交通管理處罰條例第31條之1第2項、第5項(附錄)。
(二)原告於上開時、地騎乘系爭機車，於停等紅燈靜止時，其左
    手持手機且右手碰觸手機而查看手機時間等情，業據原告陳
    稱在卷(見本院卷第75頁)，且經本院當庭勘驗屬實，並有舉
    發通知單（見本院卷第49頁）、送達證書（見本院卷第53頁
    ）、原處分（見本院卷第51頁）、臺北市政府警察局中正第
    一分局110年11月15日北市警中正一分交字第1103032582號
    函（見本院卷第57頁）、採證光碟(見本院卷第64頁)及本院
    勘驗筆錄暨翻拍照片(見本院卷第74至75頁、第77至79頁)在
    卷可佐，足認原告騎乘系爭機車於停等紅燈靜止時確有以左
    手操作手機查看手機時間之情事。
(三)原告騎乘系爭機車於停等紅燈靜止時，雖僅使用手機查看時
    間，仍違反道路交通管理處罰條例第31條之1第2項之規定：
　1.按道路交通管理處罰條例第31條之1第5項授權訂定之汽車駕
    駛人行駛道路禁止以手持方式使用行動電話相關裝置實施及
    宣導辦法（下稱宣導辦法）第3條第7款規定：「本條例第31
    條之1第1項及第2項規定所稱其他相類功能裝置，指相類行
    動電話、電腦並具有下列各款之一功能之裝置：七、執行應
    用程式。」、宣導辦法第4條規定：「本條例第31條之1第1
    項及第2項規定所稱其他有礙駕駛安全之行為，指以手持方
    式使用行動電話、電腦或前條規定之相類功能裝置，操作或
    啟動前條各款所列功能之行為。」立法意旨在於為避免駕駛
    人於駕駛車輛之同時，以手持方式使用行動電話或其他相類
    功能裝置，可能導致注意力分散，影響駕駛人對行車操控之
    注意力，一旦遭遇緊急狀況將產生無法迅速反應之危險，故
    立法特予禁止。從而，倘於駕駛中（包括未熄火停等紅燈期
    間），以手指觸動查看手機之時間，仍屬於「使用行動電話
    其他相類功能裝置」範圍，蓋駕駛行為本應隨時注意，不容
    於駕駛行為中片刻以手指觸動、查看行動電話之應用程式等
    動作，而失去注意安全駕駛之行為；況往往於使用行動電話
    時，會造成肇事之高度危險性，而影響用路人及駕駛人本身
    之道路交通安全，自屬有礙於駕駛安全之行為。
　2.次按宣導辦法第2條規定：「汽車駕駛人於行駛道路時，禁
    止以手持方式使用行動電話、電腦或其他相類功能裝置，進
    行撥接、通話、數據通訊或其他有礙駕駛安全之行為。警備
    車、消防車及救護車之駕駛人，依法執行任務所必要或其他
    法令許可者，不在此限。汽車駕駛人之車輛，於道路已停車
    或臨時停車穩妥靜止時，得不適用前項規定。」，是以，機
    車駕駛人如僅係遇有紅燈號誌而停等，仍屬「行駛道路」之
    情形，自有宣導辦法第2條之適用。又一般車輛於等候路口
    號誌燈變換之停車行為，雖僅是暫時性之靜止狀態，然待號
    誌燈由紅燈轉為綠燈後，車輛駕駛人仍欲繼續駕駛前往目的
    地。準此，車輛此一等候紅燈之駕駛行為，實可包括於駕駛
    人從開始駕駛車輛至抵達目的地之整體行駛過程中，應可堪
    認此舉仍屬所謂之「行駛於道路」甚明，且車輛因停等紅燈
    而在車道上雖一時暫為停止，然於變換成綠燈時即應立刻前
    行，並非可依己意決定停留之久暫，亦應仍屬行駛之狀態，
    於此際使用行動電話，不僅對於車前狀況難以注意，對於停
    等在其後之車輛間之行進秩序與安全亦有所妨礙，自仍具有
    相當之危險性。
　3.經本院當庭勘驗採證光碟結果：「畫面時間17：12：07～08
    ，原告騎乘車號000-000號機車停等紅燈時，使用手持行動
    電話；畫面時間17：12：10，原告停等紅燈時，使用手持行
    動電話，員警上前攔查。」等情，有前述之採證光碟、本院
    勘驗筆錄暨翻拍照片在卷可佐，且原告於本院開庭時陳稱：
　　我在停等紅燈靜止狀態下看手機的時間，並無違反行進間禁
    止使用手機之規定等語(見本院卷第75頁)，如前所述，系爭
    機車於等候紅燈靜止時仍屬所謂之「行駛於道路」，是原告
    於停等紅燈期間手持行動電話觸動、目視查看時間等動作，
    依前所述，仍屬機車駕駛人於行駛道路時，以手持方式使用
    行動電話其他相類功能裝置之違規行為，是被告所為原處分
    並無違誤。至原告陳稱：其於紅燈靜止下查看手機時間，並
    不會影響交通秩序安全，且舉發時間並無撥打或接通電話，
    自無違反道路交通管理處罰條例第31條之1第2項規定等語，
    於法無據，尚難採認。
(四)本件判決基礎已臻明確，兩造其餘攻擊、防禦方法及訴訟資
    料經本院審酌後，核與判決結果不生影響，無一一論述之必
    要，併此敘明。　　
七、結論：
　　原處分認事用法並無違誤，原告訴請撤銷原處分為無理由，
    應予駁回。至本件第一審裁判費為300元，應由敗訴之原告
    負擔，爰確定第一審訴訟費用額如主文第2項所示。
中　　華　　民　　國　　111 　年　　3 　　月　　3 　　日
                  行政訴訟庭  法  官  黃子溎
上為正本係照原本作成。
如不服本判決，應於送達後20日內，向本院提出上訴狀並表明上
訴理由（原判決所違背之法令及其具體內容或依訴訟資料可認為
原判決有違背法令之具體事實)，其未載明上訴理由者，應於提
出上訴後 20 日內向本院補提理由書（上訴狀及上訴理由書均須
按他造人數附繕本，如未按期補提上訴理由書，則逕予駁回上訴
），並應繳納上訴裁判費新臺幣 750 元。
中　　華　　民　　國　　111 　年　　3 　　月　　3 　　日
                              書記官  藍儒鈞
附錄（參考法條）：
1.道路交通安全規則第90條第1項第3款
　駕駛人駕駛汽車，除應遵守道路交通標誌、標線、號誌之指
　示，並服從交通指揮人員之指揮外，並應遵守下列規定：
　三、禁止以手持方式使用行動電話、電腦或其他相類功能裝置
　　  進行撥接、通話、數據通訊或其他有礙駕駛安全之行為。
2.道路交通管理處罰條例第31之1條第2項
　汽車駕駛人於行駛道路時，以手持方式使用行動電話、電腦或
  其他相類功能裝置進行撥接、通話、數據通訊或其他有礙駕駛
  安全之行為者，處新臺幣3000元罰鍰。

訴訟費用計算書
項　　　　目　　金　額（新臺幣）　　備　註
第一審裁判費　　 300元
合        計　　 300元